ACORDAO-COMPLETO-2349023

ACÓRDÃO 983/2019 ATA 14/2019 - PLENÁRIO

VISTOS, relatados e discutidos estes autos de embargos de declaração opostos por Alexej Predtechensky, Adilson Florêncio da Costa, Ricardo Oliveira Azevedo, José Carlos Rodrigues Souza, Mônica Christina Caldeira Nunes e João Carlos Penna Esteves em face do Acórdão 2860/2018-TCU-Plenário,
ACORDAM os Ministros do Tribunal de Contas da União, reunidos em sessão do Plenário e diante das razões expostas pelo Relator, em:
9.1. conhecer dos presentes embargos de declaração por atenderem aos requisitos de admissão dispostos nos arts. 32, inciso II, e 34 da Lei 8.443/1992 para, no mérito, rejeitá-los; e
9.2. notificar os embargantes da presente decisão.

Embargos de declaração interposto contra acórdão que aplicou multa aos recorrentes em processo de auditoria que teve por objetivo apurar a ocorrência de prejuízo nos fundos de investimentos dos quais o Postalis participa, bem como evitar futuros aportes adicionais dos Correios e dos participantes para cobrir déficits originários de má gestão na carteira de investimentos do referido Instituto de Seguridade.

Empresa Brasileira de Correios e Telégrafos; Superintendência Nacional de Previdência Complementar.

3. Interessados/Responsáveis/Recorrentes:
3.1. Responsáveis: Adilson Florencio da Costa (XXX.351.621-XX); Alexej Predtechensky (XXX.342.968-XX); André Luis Carvalho da Motta e Silva (XXX.006.567-XX); Antonio Carlos Conquista (XXX.852.708-XX); Bny Mellon Servicos Financeiros Distribuidora de Títulos e Valores Mobiliários S.A. (02.201.501/0001-61); Ernani de Souza Coelho (XXX.247.317-XX); Guilherme Campos Junior (XXX.890.978-XX); José Carlos Rodrigues Sousa (XXX.722.491-XX); José Roberto Ferreira (XXX.925.136-XX); João Carlos Penna Esteves (XXX.536.546-XX); Julio Vicente Lopes (XXX.304.868-XX); Marcos Antonio da Silva Costa (XXX.927.537-XX); Monica Christina Caldeira Nunes (XXX.855.241-XX); Reginaldo Chaves de Alcântara (XXX.353.514-XX); Ricardo Oliveira Azevedo (XXX.567.401-XX); Rogério Ferreira Ubine (XXX.567.678-XX); Tania Regina Teixeira Munari (XXX.767.879-XX)
3.2. Recorrentes: Alexej Predtechensky (XXX.342.968-XX); Adilson Florencio da Costa (XXX.351.621-XX); José Carlos Rodrigues Sousa (XXX.722.491-XX); João Carlos Penna Esteves (XXX.536.546-XX); Monica Christina Caldeira Nunes (XXX.855.241-XX); Ricardo Oliveira Azevedo (XXX.567.401-XX).

13.1. Ministros presentes: José Mucio Monteiro (Presidente), Walton Alencar Rodrigues, Benjamin Zymler, Aroldo Cedraz, Raimundo Carreiro, Ana Arraes, Bruno Dantas e Vital do Rêgo.
13.2. Ministros-Substitutos presentes: Augusto Sherman Cavalcanti (Relator), Marcos Bemquerer Costa, André Luís de Carvalho e Weder de Oliveira.

ACORDAO-COMPLETO-2493923

Acórdão de Relação 2016/2021 - Plenário

Acórdão de Relação

ACORDAO-COMPLETO-2402975

Acórdão 985/2020 - Plenário

ACORDAO-COMPLETO-2357249

Acórdão de Relação 1413/2019 - Plenário

Alexej Predtechensky

Ricardo Oliveira Azevedo

Mônica Christina Caldeira Nunes

José Carlos Rodrigues Sousa

Antônio Carlos Conquista

BNY Mellon Serviços Financeiros Distribuidora de Títulos e Valores Mobiliários S/A

Adilson Florêncio da Costa

AUGUSTO SHERMAN

Ministro-Substituto Augusto Sherman Cavalcanti.

Cuida o presente processo de auditoria realizada na Superintendência Nacional de Previdência Complementar (Previc) , na Empresa Brasileira de Correios e Telégrafos (ECT) e no Instituto de Seguridade Social dos Correios e Telégrafos (Postalis) , com vistas a apurar a ocorrência de prejuízo nos fundos de investimentos dos quais o Postalis participa, bem como evitar futuros aportes adicionais dos Correios e dos participantes para cobrir déficits originários de má gestão na carteira de investimentos do referido Instituto de Seguridade.
Por meio do Acórdão 630/2017-TCU-Plenário (peça 234) , esta Corte determinou, entre outros, a instauração de diversos processos de tomada de contas especial (TCE) para quantificação de débitos, apuração dos fatos e identificação dos responsáveis (subitem 9.1) , bem como a audiência de diversos gestores do Postalis para que apresentassem razões de justificativa quanto às decisões que contribuíram para a ocorrência das irregularidades detectadas na auditoria (subitem 9.4) .
Ao apreciar o mérito do presente relatório de auditoria, após analisar a audiência dos gestores responsáveis, o TCU, ao prolatar o Acórdão 2860/2018-TCU-Plenário (peça 578) , entre outros, rejeitou as razões de justificativa apresentadas por Alexej Predtechensky e Adilson Florêncio da Costa, aplicando-lhes, individualmente, a multa prevista no art. 58, inciso II, da Lei 8.443/1992, no valor de R$ 59.000,00, e rejeitou parcialmente as razões de justificativa apresentadas por Ricardo Oliveira Azevedo, José Carlos Rodrigues Souza e Mônica Christina Caldeira Nunes, aplicando-lhes, individualmente, a multa prevista no art. 58, inciso II, da Lei 8.443/1992, no valor de R$ 45.000,00.
As irregularidades que ensejaram a aplicação das multas relacionam-se à aquisição de cotas dos FIP Canabrava e FIP Multiner, aquisição de debêntures de empresas do Grupo Canabrava (Usina Sobrasil S.A, Canabrava Agrícola S.A. e Canabrava Energética S.A.) e aquisição de cédulas de crédito bancário (CCB) da New Energy Options Geração de Energia S.A. (New Energy) . 
Nesta etapa processual, os Srs. Alexej Predtechensky, Adilson Florêncio da Costa, Ricardo Oliveira Azevedo, José Carlos Rodrigues Souza, Mônica Christina Caldeira Nunes e João Carlos Penna Esteves, mesmo este último tendo suas razões de justificativa acolhidas, opõem, de forma conjunta, embargos de declaração (peça 624) em face do Acórdão 2860/2018-TCU-Plenário.
Alegam os embargantes, no essencial, em relação à decisão adversada:
serem os presentes embargos tempestivos, por atenderem ao disposto nos arts. 287 e 183 do RI/TCU;
presença de omissão e contradição por não ter acolhido o pedido de suspensão do julgamento em razão de possibilidade de poder apresentar novos elementos de defesa relacionados à ação civil pública, ajuizada em 2018, Processo 50001172-70.2018.4.03.6100, cujo indeferimento deu-se em razão da independência das instâncias administrativa e judicial; a seu ver, este relator teria comprometido a garantia do contraditório e da ampla defesa, pois, com tal requerimento, buscou-se a apresentação de novo acervo probatório, indisponível aos embargantes e estritamente relacionado à questão posta a deslinde, acervo este que teria o condão de modificar o livre convencimento deste julgador;
existência de omissão, na medida em que a decisão combatida apontou, com relação ao argumento de que existiria dificuldade em se acessar documentos, que toda documentação que serviu de amparo à prolação do Acórdão 630/2017-TCU-Plenário estaria disponível nos autos, sem considerar que, na verdade, intentou-se indicar a existência de diversos outros documentos, não colacionados aos autos, que certamente levariam esta Corte a entendimento diverso do julgado proferido;
presença de contradição, pois o acórdão embargado fundamentou a responsabilização dos embargantes mediante a aplicação de lei nova, Lei 13.655/2018 que alterou a LINDB, não vigente à época dos fatos;
o acórdão combatido padeceria de omissão e contradição ao não considerar o fato de que o Comitê de Investimentos do Postalis não aprova investimento, pois se trata de órgão de assessoramento ao Diretor Financeiro, nos termos do art. 60 do Estatuto do Postalis, cabendo a decisão final sobre investimento à diretoria executiva do Postalis, de sorte que tal diretoria não está subordinada à análise desse comitê, cujo parecer não possui efeito vinculante;
a decisão embargada também incorreria em omissão por não ter apreciado a tese de defesa, quanto à análise realizada na aquisição de cotas dos FIP Canabrava e FIP Multiner, no sentido de que a avaliação dos riscos dos investimentos de alto valor se dava por meio de análise terceirizada, conforme estabelecido na Política de Investimento para 2011, aprovada pelo Conselho Deliberativo, realizada por Agência de rating, procedimento este adotado por quase a totalidade dos fundos de pensão, com a participação do administrador fiduciário, Banco BNY Mellon; relativamente aos procedimentos de controle e análise na aquisição e na manutenção dos referidos investimentos, alegam os embargantes que:
para fins de acompanhamento desses investimentos, em cumprimento ao disposto no art. 13 da Resolução CMN 3.792/2009, foi esclarecido pela própria Previc que não existia um modelo padrão de monitoramento autorizado pelo órgão fiscalizador, cabendo a cada entidade fechada de previdência complementar (EFPC) , entre elas o Postalis, desenvolver o seu modelo próprio; 
o Postalis também teria cumprido o seu papel de monitoramento por meio da entrega à Previc da Divergência não Planejada (DNP) , diferença entre a rentabilidade verificada e a taxa mínima atuarial estipulada para o plano de benefícios; 
como forma de melhorar a gestão de monitoramento dos riscos, o Postalis contratou, em 2009, a empresa Risk Office, em 2010, o Banco BNY Mellon, e, em 2012, a empresa Drive Consultoria e Informática Ltda., esta última a fim de fornecer software destinado ao gerenciamento de sua carteira de investimentos; 
o próprio Conselho Fiscal do Postalis teria reconhecido, em sua 36ª Reunião Extraordinária, que a estrutura de monitoramento estava adequada e de acordo com as disposições legais; 
a Diretoria Financeira apresentava relatório mensal de acompanhamento dos investimentos ao Conselho Deliberativo, além do que todas as atas do Conselho Deliberativo, Conselho Fiscal e Diretoria Executiva eram enviadas para conhecimento da patrocinadora dos planos de benefícios, a ECT, que também auditava o Postalis anualmente, sem nunca ter apontado qualquer irregularidade nesses investimentos.
Ao final, requerem o provimento dos presentes embargos, atribuindo-lhes efeitos infringentes para que seja reconhecida a improcedência das responsabilizações imputadas aos embargantes e, consequentemente, afastadas as multas a eles imputadas. Subsidiariamente, requerem a anulação do acórdão embargado, com a determinação de suspensão do feito até o recebimento da documentação que integra a ação civil pública mencionada.
É o relatório.

Guilherme Loureiro Perocco (OAB/DF 21.311) e outros.

Não atuou.

EMBARGOS DE DECLARAÇÃO. RELATÓRIO DE AUDITORIA. APURAÇÃO DE PREJUÍZOS CAUSADOS AO POSTALIS - INSTITUTO DE SEGURIDADE SOCIAL DOS CORREIOS E TELÉGRAFOS. CONHECIMENTO DOS EMBARGOS. INEXISTÊNCIA DAS ALEGADAS OMISSÕES E CONTRADIÇÕES. REJEIÇÃO.

RELATÓRIO DE AUDITORIA (RA)

Secretaria de Controle Externo da Previdência e da Assistência Social (SecexPrevi).

Cuida o presente processo, originariamente, de auditoria realizada na Superintendência Nacional de Previdência Complementar (Previc) , na Empresa Brasileira de Correios e Telégrafos (ECT) e no Instituto de Seguridade Social dos Correios e Telégrafos (Postalis) , com vistas a apurar a ocorrência de prejuízo nos fundos de investimentos dos quais o Postalis participa, bem como evitar futuros aportes adicionais dos Correios e dos participantes para cobrir déficits originários de má gestão na carteira de investimentos do referido Instituto de Seguridade.
Antes, porém, de avançar, registro que atuei nos presentes autos com fundamento no art. 27-A da Resolução-TCU 175/2005, tendo em vista haver sido designado, por meio da Portaria-TCU 337, de 29/11/2018, substituto do eminente Ministro Vital do Rêgo na sessão de 5/12/2018. 
Por meio do Acórdão 630/2017-TCU-Plenário (peça 234) , esta Corte determinou, entre outros, a instauração de diversos processos de tomada de contas especial (TCE) para quantificação de débitos, apuração dos fatos e identificação dos responsáveis (subitem 9.1) , bem como a audiência de diversos gestores do Postalis para que apresentassem razões de justificativa quanto às decisões que contribuíram para a ocorrência das irregularidades detectadas na auditoria (subitem 9.4) .
Ao apreciar o mérito do presente relatório de auditoria, após analisar a audiência dos gestores responsáveis, o TCU, ao prolatar o Acórdão 2860/2018-TCU-Plenário (peça 578) , entre outros, rejeitou as razões de justificativa apresentadas por Alexej Predtechensky e Adilson Florêncio da Costa, aplicando-lhes, individualmente, a multa prevista no art. 58, inciso II, da Lei 8.443/1992, no valor de R$ 59.000,00, e rejeitou parcialmente as razões de justificativa apresentadas por Ricardo Oliveira Azevedo, José Carlos Rodrigues Souza e Mônica Christina Caldeira Nunes, aplicando-lhes, individualmente, a multa prevista no art. 58, inciso II, da Lei 8.443/1992, no valor de R$ 45.000,00.
As irregularidades que ensejaram a aplicação das multas relacionam-se à aquisição de cotas dos FIP Canabrava e FIP Multiner, aquisição de debêntures de empresas do Grupo Canabrava (Usina Sobrasil S.A, Canabrava Agrícola S.A. e Canabrava Energética S.A.) e aquisição de cédulas de crédito bancário (CCB) da New Energy Options Geração de Energia S.A. (New Energy) . 
Nesta etapa processual, os Srs. Alexej Predtechensky, Adilson Florêncio da Costa, Ricardo Oliveira Azevedo, José Carlos Rodrigues Souza, Mônica Christina Caldeira Nunes e João Carlos Penna Esteves, mesmo este último tendo suas razões de justificativa acolhidas, opõem, de forma conjunta, embargos de declaração (peça 624) em face do Acórdão 2860/2018-TCU-Plenário.
As razões e embargos, detalhadamente declinadas no relatório prévio, dizem respeito, no essencial, a:
serem os presentes embargos tempestivos, por atenderem ao disposto nos arts. 287 e 183 do RI/TCU;
presença de omissão e contradição por não ter acolhido o pedido de suspensão do julgamento em razão de possibilidade de poder apresentar novos elementos de defesa relacionados à ação civil pública, ajuizada em 2018, Processo 50001172-70.2018.4.03.6100, cujo indeferimento deu-se em razão da independência das instâncias administrativa e judicial, comprometendo o contraditório e a ampla defesa, pois, com tal requerimento, buscou-se a apresentação de novo acervo probatório, indisponível aos embargantes e estritamente relacionado à questão posta a deslinde;
existência de omissão, na medida em que a decisão combatida apontou, com relação ao argumento de que existiria dificuldade em se acessar documentos, que toda documentação que serviu de amparo à prolação do Acórdão 630/2017-TCU-Plenário estaria disponível nos autos, sem considerar que, na verdade, intentou-se indicar a existência de diversos outros documentos, não colacionados aos autos, que certamente levariam esta Corte a entendimento diverso do julgado proferido;
presença de contradição, pois o acórdão embargado fundamentou a responsabilização dos embargantes mediante a aplicação de lei nova, Lei 13.655/2018 que alterou a LINDB, não vigente à época dos fatos, em afronta ao princípio da irretroatividade da lei;
o acórdão combatido padeceria de omissão e contradição ao não considerar o fato de que o Comitê de Investimentos do Postalis não aprova investimento, pois se trata de órgão de assessoramento ao Diretor Financeiro, nos termos do art. 60 do Estatuto do Postalis, cabendo a decisão final sobre investimento à diretoria executiva do Postalis, de sorte que tal diretoria não está subordinada à análise desse comitê, cujo parecer não possui efeito vinculante;
a decisão embargada também incorreria em omissão por não ter apreciado a tese de defesa, quanto à análise realizada na aquisição de cotas dos FIP Canabrava e FIP Multiner, no sentido de que a avaliação dos riscos dos investimentos de alto valor se dava por meio de análise terceirizada, conforme estabelecido na Política de Investimento para 2011, aprovada pelo Conselho Deliberativo, realizada por Agência de rating, o que afastaria a responsabilização dos gestores do Postalis; relativamente aos procedimentos de controle e análise na aquisição e na manutenção dos referidos investimentos, os embargantes elencam uma série de medidas e iniciativas adotadas com vistas a demonstrar a adequação desses procedimentos às disposições legais e normativas aplicáveis, conforme detalhamento apontado no relatório precedente.
Ao final, requerem o provimento dos presentes embargos, atribuindo-lhes efeitos infringentes para que seja reconhecida a improcedência das responsabilizações imputadas aos embargantes e, consequentemente, afastadas as multas a eles imputadas. Subsidiariamente, requerem a anulação do acórdão embargado, com a determinação de suspensão do feito até o recebimento da documentação que integra a ação civil pública mencionada.
Conheço dos presentes embargos por atenderem aos requisitos de admissão aplicáveis à espécie e dispostos nos arts. 32, inciso II, e 34 da Lei 8.443/1992.
Com relação ao mérito, entendo que as omissões e contradições apontadas não sobrevivem à análise empreendida a seguir.
De fato, funda o pedido de suspensão do feito, conforme assentado no item 6, letra "b", deste voto, a informação de que a ação civil pública autuada sob o nº 50001172-70.2018.4.03.6100 poderia, ao final do curso de sua apuração, ser fonte de novas provas relacionadas às operações financeiras aqui questionadas.
Os embargantes buscam, em essência, a suspensão do feito ante a expectativa de produção de provas futuras, porquanto é de se supor que, caso elas já existissem, poderiam ser solicitadas ao juízo adequado para fins de instrução de suas defesas nesta Corte de Contas.
Ocorre que, nem mesmo a possibilidade concreta de produção de novas provas em âmbito judicial tem o condão de sujeitar a atuação desta Corte de Contas ao desfecho da ação civil pública correspondente, dada a independência entre as instâncias civil e administrativa, conforme asseverado pela decisão embargada. Assim, o reconhecimento da dita independência de instâncias é suficiente para o normal transcurso do processo no âmbito desta Corte de Contas, não havendo que se falar em prejuízo à defesa dos ora embargantes.
Relativamente ao argumento lançado na letra "c" do item 6 deste voto, também não assiste razão aos embargantes.
Eventual dificuldade em acessar documentos do Postalis para fins de produção de defesa não obsta o prosseguimento do feito no âmbito do TCU. Como bem delineado no voto condutor da decisão adversada, tal dificuldade deve ser contornada pela interposição do remédio judicial pertinente, conforme se observa do trecho abaixo transcrito (peça 581, p. 4) :
 (...) Ademais, eventual negativa de acesso a documentos por parte do Postalis deve ser contornada por intermédio da interposição do adequado remédio judicial.
Inexiste também a pretensa contradição marcada à letra "d", item 6, deste voto. A Lei 13.655/2018, que alterou a LINDB, em seu art. 28, restringiu, de forma benéfica ao gestor público, as hipóteses de sua responsabilização, a ser declarada apenas em casos de culpa grave (erro grosseiro) ou de dolo, quando até então, esta Corte de Contas promovia a responsabilização em face de culpa latu sensu ou dolo. Desse modo, aplica-se, in casu, a contrário sensu do alegado pelo representante dos embargantes, o princípio da retroatividade benéfica no âmbito do direito administrativo sancionador.
De igual modo, não se sustenta a omissão versada na letra "e" do item 6 deste voto. Em momento algum a decisão embargada deixou de considerar o real papel do Comitê de Investimentos do Postalis no processo decisório acerca da realização dos investimentos. Ao contrário, a decisão foi clara ao afirmar que ao referido comitê competia a atividade de assessoramento, oportunidade em que restou registrada a importância de sua atuação em face da elaboração das análises prévias acerca dos investimentos a serem realizados, sem, contudo, dizer que a tal comitê competia a sua aprovação.
Transcrevo, a seguir, trecho do voto da decisão combatida que bem esclarece a atuação o Comitê de Investimento (peça 581, p. 5) :
41. Com relação ao papel desempenhado pelo referido Comitê de Investimento, observa-se da Política de Investimentos do Plano Postalprev para o período 2012-2016 (peça 207, p. 10-11) , no item "6.2 Estrutura Organizacional para tomada de decisão", que a ele competia, como órgão de assessoramento e integrante da estrutura de tomada de decisão, as decisões táticas sobre a alocação de recursos sob a gestão da própria entidade, com a responsabilidade de registrar as análises realizadas antes da tomada de decisão acerca dos investimentos. (grifos não presentes no original) 
42. Ora, o fluxo decisório para a realização de investimento passa necessariamente pela prévia avaliação do Comitê de Investimento. Em que pese à sua atuação ser focada em atividade de assessoramento, há que se considerar a importância e a essencialidade das análises dos investimentos por ele realizadas, com significativa influência no processo decisório, razão pela qual é cabível a responsabilização de seus integrantes caso o parecer, elaborado sem os devidos cuidados técnicos, tenha conduzido a decisão do gestor, nele fundada, na indução de ocorrência de irregularidades. (grifos não presentes no original) 
43. Nesse sentido, cito, a título de jurisprudência desta Corte de Contas, os Acórdão 463/2013-TCU-Segunda Câmara e 442/2017-TCU-1ª Câmara, oportunidade em que, quanto a este último, de minha relatoria, transcrevo trecho do relatório que fundou mencionada decisão:
3.12. O agente público que emite parecer de natureza técnica pode, a exemplo do parecerista jurídico, ser responsabilizado perante o TCU em razão da eventual existência de vícios no parecer que conduzam à prática de atos irregulares. A responsabilidade do parecerista pode se configurar quando sua manifestação se afigura indispensável para fundamentar o ato administrativo. Nesta hipótese, se o autor do parecer, por conduta dolosa ou culposa, comissiva ou omissiva, emite parecer com erro ou fraude sujeita-se à responsabilização solidária juntamente com a autoridade que praticou o ato.
Desmerece acolhida a omissão apontada na letra "f" do item 6 deste voto. Buscam os responsáveis, agora em sede de embargos, nova apreciação de argumentos já trazidos ao deslinde desta Corte quando da apreciação das razões de justificativa pela decisão vergastada. 
Em essência, alegam que a principal tese de defesa, quanto à aquisição das cotas dos FIP Canabrava e FIP Multiner, estaria ancorada no fato de que a análise de risco foi devidamente realizada por Agência de rating, terceirizada contratada para tanto, o que afastaria a responsabilização dos dirigentes do Postalis e dos integrantes do Comitê de Investimento pela assunção indevida de riscos.
Eis o que foi alegado em sede de razões de justificativa, conforme se depreende do relatório que precedeu ao acórdão embargado e que integra a decisão combatida (peça 582, p. 17) :
118. Afirmou-se, ainda, que a política de investimento do Postalis, em relação ao risco de crédito envolvido, "determinava que se considerasse a análise procedida por Agência de rating" e que "os justificantes utilizaram todos os meios para a análise mais completa do investimento", considerando que "a mitigação e controle dos riscos está na própria estrutura da operação que, dentro da estrutura e porte da Entidade, verificou e analisou todas as questões" (peça 513, p. 25) .
A SecexPrevidência, responsável pela instrução do feito, procedeu à seguinte análise com relação a esse ponto, segundo se observa do relatório que antecede o acórdão embargado (peça 582, p. 18) :
126. Ressalta-se que a Previc listou uma série de riscos que não foram abordados na análise da aplicação pelo Postalis, indicando, mais uma vez, que os gestores do instituto deixaram de avaliar os riscos, incluídos os riscos de crédito, de mercado, de liquidez, operacional, legal e sistêmico.
127. O ato de investir, é claro, traz risco, que deve ser mitigado por meio de uma avaliação específica. Assim, os documentos apresentados pela defesa não foram capazes de comprovar que os gestores do Postalis, à época, procederam à devida avaliação de riscos na tomada de decisão sobre os investimentos efetuados no FIP Multiner. Portanto, propõe-se não acatar as razões de justificativa apresentadas pelos gestores.
O próprio voto condutor da decisão embargada também foi claro ao enfatizar que os gestores do Postalis, ao avaliarem a aquisição das cotas dos FIP Canabrava e FIP Multiner, não se cercaram dos devidos cuidados atinentes à avaliação de risco que deveria ter sido realizada, a despeito de existirem pareceres favoráveis a tais aquisições, elaborados por terceirizados. 
Vejamos o trecho do voto (peça 581, p. 6) que tratou da questão:
50. Em análise da ata da 516ª Reunião do Comitê de Investimento (peça 145, p. 3) , percebe-se que o referido comitê, mesmo diante da inexistência de qualquer menção à análise do risco envolvido na operação de aquisição das cotas do FIP Canabrava, aprovou tal operação, exclusivamente, com base em informações produzidas pelo próprio proponente do investimento, em contrariedade ao disposto no art. 12 da Resolução CGPC 13/2004.
51. Do mesmo modo, as atas das 373ª (peça 151, p. 2) e 413ª (peça 152, p. 3) reuniões do Comitê de Investimento aprovaram os aportes ao FIP Multiner sem a adequada avaliação dos riscos decorrentes da aquisição dessas cotas, mas apenas com base em detalhes das operações financeiras que seriam aprovadas naquela ocasião.
As iniciativas elencadas pelos embargantes de sorte a demonstrar a adequação legal e normativa dos procedimentos de análise e monitoramento dos riscos dos investimentos realizados no âmbito do Postalis, segundo apontado na parte final da letra "f" do item 6 deste voto, mostram-se, dado o ineditismo de tais argumentos, uma tentativa de rediscussão de mérito das questões postas a decisão, situação não admitida pela jurisprudência do TCU, em face da estreita via recursal eleita, própria dos embargos de declaração. Nesse sentido, cito os Acórdão 2249/2017-TCU-Primeira Câmara, 10.919/2016-TCU-2ª Câmara e 294/2016-TCU-Plenário, entre tantos outros. 
Em razão de todo exposto, entendo que os presentes embargos devem, no mérito, ser rejeitados.
Com essas considerações, manifesto-me por que o Tribunal aprove a minuta de acórdão que ora submeto à consideração deste colegiado.
TCU, Sala das Sessões Ministro Luciano Brandão Alves de Souza, em 24 de abril de 2019
AUGUSTO SHERMAN CAVALCANTI
Relator